【裁判字號】    90,易,179
【裁判日期】    900607
【裁判案由】    妨害自由
【裁判全文】
臺灣花蓮地方法院刑事判決                            九十年度易字第一七九號
    公  訴  人  臺灣花蓮地方法院檢察署檢察官
    被      告  丙○○
右列被告因妨害自由案件，經檢察官提起公訴（九十年度偵續第五號），本院判決如
左︰
    主  文
丙○○無罪。
    理  由
一、公訴意旨略以：被告丙○○於民國（下同）八十七年十二月二十八日十七時許，
    在花蓮縣玉里鎮○○路四一八巷一號戊○○家門口前（起訴書誤載為中華路一三
    九號四十八巷一號），與甲○○因故發生爭執，竟持電棒追打甲○○，並恐嚇稱
    ：「我非殺掉你不可」，使甲○○心生畏懼，跑給丙○○追，旋警到場處理，丙○○始罷手，因認被告丙○○涉犯刑法第三百零五條之恐嚇危害安全罪等語。
二、按犯罪事實應依證據認定之，無證據不得推定其犯罪事實；又不能證明被告犯罪
    者，應諭知被告無罪之判決，刑事訴訟法第一百五十四條、第三百零一條第一項
    分別定有明文。再按告訴人之告訴，係以使被告受刑事訴追為目的，是其陳述是
    否與事實相符，仍應調查其他證據以資審認（最高法院五十二年台上字第一三○○號判例參照）。又事實之認定，應憑證據，如未能發現相當證據，或證據不足
    以證明，自不能以推測或擬制之方法，為裁判基礎（最高法院四十年台上字第八
    六號判例參照）。再者，認定不利於被告之事實，須依積極證據，苟積極證據不
    足為不利於被告事實認定時，即應為有利於被告之認定，更不必有何有利之證據
    （最高法院三十年上字第八一六號判例）；而所謂「積極證據足以為不利被告事
    實之認定」係指據為訴訟上證明之全盤證據資料，在客觀上已達於通常一般之人
    均不致於有所懷疑，而得確信被告確曾犯罪之程度，若未達到此一程度，而有合
    理懷疑之存在時，即無從為有罪之認定（最高法院七十六年台上字第四九八六號
    判例參照）。
三、公訴人認被告丙○○涉犯上揭犯行所憑之證據無非係被告丙○○於警詢及該署偵
    查時之供述、告訴人甲○○、證人戊○○於警詢及該署偵查時之證詞。惟查：
（一）、被告丙○○於警訊時並未坦承有於上揭時、地持電棒追打甲○○，並恐嚇稱
        ：「我非殺掉你不可」，使甲○○心生畏懼之事實，業經本院查閱警訊卷屬
      實。而被告於偵查時亦否認其有毆打並恐嚇甲○○之事實，此有被告九十年
        二月五日偵查筆錄在卷足憑，顯見被告就上揭犯罪事實，未曾為坦承不諱之
        自白，且被告於本院審理時亦堅詞否認涉犯上揭犯行，故檢察官憑此理由為
        其認定被告涉犯上揭罪名其中之一證據，容有未洽。
（二）、證人戊○○於警訊時供稱「八十七年十二月二十八日十七時左右我在外工作
        ，我手持鐮刀，他們兩個人就在吵，吵什麼我不知道，我就立刻報警，警方
        就到達」、「我沒有看見丙○○挾持甲○○、我回家時他們就在吵，有無恐
        嚇我不知道」、「我沒有聽到丙○○有對甲○○說『我非殺掉你不可』這些
        話」等語（見警訊卷第二十頁、第二十三頁）；其後於偵查時結證稱「我工
        作回來，手上拿著一把鐮刀，看見他們二人在打架，我問他們為何打架，後
        來人越來越多，有人報警，以後如何解決我不知道」、「丙○○有無說何話
        我不知道。也不知道誰追誰」等語（見偵查卷第十七頁背面）；另於本院審
        理時復結證稱「當時我拿著鐮刀割草回來，經過那裡，就看見他們二人在吵
        架，只有罵來罵去，並沒有動手，我不知道他們在吵什麼，也沒聽到他們吵
        架的內容，我不敢去勸架，後來我女兒就打電話報警，警察就來了」、「沒
        有看到被告拿警棍追打被害人」、「我距離他們二人十多公尺。他們二人吵
        沒有多久，我只聽到他們二人大罵罵來罵去，但是內容我聽不清楚。我一直
        在旁邊看他們吵架，一直到警察沒多久來才把他們勸開，我才離開」等語（
        見本院九十年五月八日審判筆錄），顯見證人戊○○於警訊、偵查及本院審
        理時僅看見被告與被害人在路邊爭吵，並未看見被告手持電棒追打被害人，
        亦未聽聞被告對被害人恐嚇之言語，故檢察官以證人戊○○之證詞為不利於
        被告之證據，亦有誤會。
（三）、證人即本件案發當時前往處理之警員乙○○、丁○○於本院審理時結證稱「
        （問：你們二人是否在八十七年十二月二十八日下午十七時許前往處理丙○○與甲○○之爭執？情形如何？）答：那天我們是在玉里鎮○○路四一八巷
        一號處理他們二人的糾紛，那是民眾報案我們才前來這裡處理，當時我們到
        現場時看到被告和被害人在吵架，經過我上前瞭解，知道他們是為了一位已
        故榮民的遺產在吵架，我勸他們如有疑問請他們到退輔會去問，我又問他們
        如有受傷可以幫他們處理，當時我並沒有看到有人受傷，只看到他們在吵架
        ，並沒有聽到被告講恐嚇的話，也沒有看到被告手上拿警用伸縮警棍，是被
        害人說被告有帶兇器，我們就請被告去拿出來，被告從機車置物箱內拿出來
        ，我們檢視並沒有發現警棍有血跡和使用的痕跡，我們就請被告放回去，當
        時被告滿臉通紅，好像有喝酒，後來我們就勸導他們二人，二人就各自返家
        ，隔天甲○○有到派出所報案，他當時要告遺產問題，並沒有說要告被告傷
        害及恐嚇等犯行，我當面跟他說這是民事糾紛請他們到退輔會去問。我們警
        方並不處理這類的民事糾紛。他確實沒有提出傷害與恐嚇等的刑事告訴」、
        「被害人當時報案並沒有說他被丙○○用警棍追打，並且恐嚇他非殺掉他不
        可，而請求我們依法偵辦這些事，他報案的內容都是已故榮民遺產處理的問
        題，並沒有請求偵辦被告犯行」等語（見本院九十年五月二十二日審判筆錄
        ），顯見本件承辦警員當時亦未看見被告持電棒追打被害人甲○○而予以解
        救之情事。又誠如被害人所指訴被告之犯行，其於當時被害後向管區警員報
        案，理應確實指訴被告如何持電棒追打並恐嚇伊之犯行，請求警員製作筆錄
        並提出告訴，乃竟未為之，而僅係請求警員處理渠等民事間之糾葛，業據證
        人乙○○證述翔實，再佐之前揭證人戊○○之證詞，應可認定被告所辯堪信
        為實在。
四、縱上所述，本件被告丙○○被訴之恐嚇犯行，僅有被害人甲○○之指訴，尚無其
    他證據可證明其所為之指訴為真實。稽諸前述，尚難僅憑告訴人甲○○片面之指
    訴遽令被告入罪。此外，再經本院依職權調查結果後，亦無其他積極確切之證據
    足認被告丙○○有恐嚇甲○○之犯行，自應對被告遭檢察官起訴之犯行為無罪之
    諭知，俾免冤抑。
據上論斷，應依刑事訴訟法第三百零一條第一項判決如主文。
本案經檢察官李子春到庭執行職務
中      華      民      國    九十      年      六      月      七      日
                                臺灣花蓮地方法院刑事庭
                                    法  官  林  國  泰
右正本證明與原本無異。
如對本判決不服，應於送達後十日內，向本院提出上訴狀。（應抄附繕本）告訴人或
被害人如對於本判決不服者，應具備理由請求檢察官上訴，其上訴期間之計算係以檢
察官收受判決正本之日期為準。
                                    法院書記官
中      華      民      國    九十      年      六      月      十二    日


司法院資訊處製作；財團法人民間司法改革基金會備份。
